【裁判字號】    95,上訴,1443
【裁判日期】    950811
【裁判案由】    強盜等
【裁判全文】
臺灣高等法院刑事判決                95年度上訴字第1443號
上  訴  人  臺灣臺北地方法院檢察署檢察官
上  訴  人
即  被  告  乙○○
選任辯護人  邱群傑律師
            賴志凱律師
上  訴  人
即  被  告  己○○
                    現因另案於臺灣武陵監獄執行中
指定辯護人
  扶助律師  莊志成律師
被      告  戊○○
選任辯護人  邱群傑律師
            賴志凱律師
上列上訴人，因被告強盜等案件，不服臺灣臺北地方法院，94年
度訴字第1411號，中華民國95年3月31日第一審判決（起訴案號
：臺灣臺北地方法院檢察署94年度偵字第15765、16932號及以94
年度偵字第22015號移由原審併辦），提起上訴，本院判決如下
：
    主  文
原判決關於乙○○寄藏手槍、己○○詐欺部分均撤銷。
乙○○未經許可，寄藏手槍，累犯，處有期徒刑伍年拾月，併科
罰金新臺幣拾萬元，罰金如易服勞役，以新臺幣壹仟元折算壹日
。扣案克羅埃西亞製ＨＳ二○○○型口徑九釐米制式半自動手槍
壹枝（含彈匣壹個，槍枝管制編號：0000000000號）
，沒收。
己○○意圖為自己不法之所有，以詐術使人將本人之物交付，未
遂，累犯，處有期徒刑陸月，如易科罰金，以銀元佰元即新台
幣玖佰元折算壹日。
其餘上訴駁回。
    事  實
一、乙○○曾有重利、妨害家庭、賭博等前科，於民國九十年間
    復因偽造文書案件，經臺灣桃園地方法院以九十年訴字第四
    六八號判決處有期徒刑七月確定，嗣入監服刑，於九十一年
    六月一日執行完畢；己○○（原名廖培君）曾於八十七年間
    因竊盜罪，經原審法院以八十八年度訴字第七五○號判決處
    有期徒刑一年確定，於九十年四月四日執行完畢。又於九十
    年、九十一年間因違反著作權法案件，經臺灣士林地方法院
    以九十一年度簡上字第一二三號、九十二年度易字第二一號
    判決有期徒刑四月及六月，嗣經臺灣士林地方法院裁定應執
    行有期徒刑九月，並於九十三年七月二十一日易科罰金執行
    完畢。再於九十三年間因誣告案件，經臺灣士林地方法院以
    九十三年度士簡字第三三號判決有期徒刑三月，於九十四年
    一月二十一日易科罰金執行完畢。嗣復於九十一年及九十三
    年間二次因公共危險、過失傷害案件，經臺灣高等法院高雄
    分院以九十三年度交上訴字第五○號判決處有期徒刑四月及
    九月，應執行有期徒刑一年確定，及臺灣士林地方法院以九
    十三年度交訴字第一一號判決處有期徒刑三月及一年，應執
    行有期徒刑一年二月確定，並由臺灣士林地方法院以九十四
    年度聲字第七九八號裁定應執行有期徒刑二年二月，又於九
    十四年間因竊盜案件，經臺灣板橋地方法院以九十四年度訴
    字第一○五一號判決有期徒刑八月，均送監接續執行，其於
    九十四年九月二日入監執行，執行指揮書記載執行完畢之日
    為九十七年七月一日。詎二人均不知悔改，而為下述之行為
    。
二、乙○○明知制式手槍及子彈均屬槍砲彈藥刀械管制條例所管
    制之物品，未經主管機關許可不得無故持有或寄藏，竟於九
    十一年六月至九十二年間之某日，於臺北市○○○路○段雅
    宴舞廳內，受姓名年籍不詳，綽號「大奧迪」之成年男子之
    託，收受其寄放之克羅埃西亞製ＨＳ二○○○型口徑九釐米
    制式半自動手槍一支（含彈匣一個，槍枝管制編號：000
    0000000號）及口徑九釐米制式子彈二顆，並將之攜
    回其臺北市○○區○○路三七七巷二十二號五樓居所，藏放
    於其房間床下，未經許可寄藏上開制式手槍一支及制式子彈
    二顆。
三、乙○○、己○○與戊○○、林建昇、姓名年藉不詳綽號「國
    民黨」之成年男子（下稱「國民黨」）等七至八人於九十四
    年八月二十六日凌晨二時許，在臺北市○○區○○街三十四
    號富豪ＫＴＶ酒店（下稱富豪酒店）包廂內飲酒後藉故鬧事
    ，乙○○與戊○○遂至富豪酒店一樓大廳共同毆打該店行政
    經理丁○○及服務生甲○○（傷害部分均未經告訴），及推
    倒大廳櫃臺洩憤，乙○○並自其隨身攜帶之背包中取出上開
    綽號「大奧迪」男子寄放之制式手槍朝酒店大廳天花板及牆
    壁電漿電視各擊發一發子彈（毀損部分業經撤回告訴經原審
    判決公訴不受理確定）。而「國民黨」為恐其等滋事畫面為
    富豪酒店之監視器所錄影，竟獨自起意前往酒店大廳左側之
    辦公室（下稱辦公室）前，踹開其門後入內將置於該辦公室
    內之電腦主機搬走。尾隨「國民黨」身後進入上開辦公室內
    之己○○見丁○○所有，放置於辦公室內沙發椅上之黑色背
    包一只（內含新臺幣（以下同）約四十八萬元、臺灣中小企
    業銀行股份有限公司為付款人之面額四萬元支票一張、丁○○之國民身分證、信用卡、提款卡等物）無人看管，竟萌生
    為自己不法所有之意圖，徒手竊取之。己○○於離開富豪酒
    店後，檢視其竊得之丁○○背包內皮夾中，放有美商花旗銀
    行股份有限公司（下稱花旗銀行）、荷商荷蘭銀行股份有限
    公司（下稱荷蘭銀行）及日盛商業銀行股份有限公司（下稱
    日盛銀行）所發行之信用卡共三張，即意圖為自己不法之所
    有，旋於同日凌晨三時許，持上開三張信用卡至臺北市中山
    區○○○路三○七號之富豪珠寶店內，欲冒用丁○○之名義
    刷卡購買價值二十萬元之鑽石戒指一只，惟因該珠寶店負責
    人郭玫君以己○○交付之三張信用卡與銀行一一連線後，均
    無法取得信用卡授權碼，經上開銀行人員以電話向己○○核
    對資料後認為有異而均拒絕交易，己○○因此未能得逞。至
    於丁○○黑色背包內之現金，則遭己○○取走花用殆盡。嗣
    經富豪酒店經理丙○○及丁○○報警處理，警方調閱該酒店
    之監視錄影帶後，始悉上情。乙○○並於九十四年八月二十
    八日六時許，主動至警局到案說明，並持上開克羅埃西亞製
    ＨＳ二○○○型制式手槍一枝（含彈匣一個），及「國民黨
    」於九十四年八月二十六日凌晨搬走並旋即於富豪酒店附近
    停車場交付乙○○之電腦主機一臺供警方扣案。
四、案經臺北市政府警察局中山分局報告臺灣臺北地方法院檢察
    署檢察官偵查起訴，及臺北市政府警察局中山分局報告臺灣
    臺北地方法院檢察署檢察官偵查移送原審法院併辦。
    理  由
壹、有罪部分：
一、訊據上訴人即被告乙○○對於其曾於上揭時、地，自姓名年
    籍不詳，綽號「大奧迪」之成年男子處，受其所託寄藏克羅
    埃西亞製ＨＳ二○○○型之制式半自動手槍一支（含彈匣一
    個，槍枝管制編號0000000000號），以及九釐米
    之制式子彈二顆等事實均坦白承認，又上開扣案之槍枝經送
    內政部警政署刑事警察局以性能檢驗法鑑驗後，認該送驗手
    槍，係克羅埃西亞製ＨＳ二○○○型、口徑九釐米之制式半
    自動手槍，機械性能良好，可擊發同口徑制式子彈，認具殺
    傷力等情，有該局九十四年十月五日刑鑑字第○九四○一三
    二○四四號槍彈鑑定書（見臺灣臺北地方法院檢察署九十四
    年度偵字第一五七六五號卷，下稱偵查卷，第二六二頁至二
    六七頁）在卷可稽；而警方於富豪酒店大廳電漿電視內及右
    前樓梯下方分別拾獲之彈頭、彈殼各一顆，經送內政部警政
    署刑事警察局以性能檢驗法、比對顯微鏡比對法鑑驗後，認
    該送驗之彈殼係已擊發口徑九釐米制式彈殼，至於彈頭則係
    彈頭之鉛心及銅包碎片，且經比對試射結果，該彈頭及彈殼
    之彈底特徵紋痕復與上述扣案手槍擊發後之彈底特徵紋痕相
    符，足認為該手槍所擊發，亦有內政部警政署刑事警察局九
    十四年九月五日刑鑑字第Ｚ000000000號槍彈鑑定
    書（見偵查卷第二三二頁至二三五頁）、臺北市政府警察局
    中山分局九十五年三月一日北市警中分刑字第○九五三一○
    九○九○○號函各一份在卷可稽。另警方雖僅於富豪酒店大
    廳拾得彈頭、彈殼各一顆如上述，惟證人即當時在場之同案
    被告戊○○已於原審法院審理時證稱當時被告乙○○係開了
    兩槍等語（見原審法院卷第二○八頁），富豪酒店員工陳孝
    澤於檢察官訊問時亦證稱，伊當時有聽到兩聲像是鞭炮的聲
    音等語（見偵查卷第二五六頁），又原審法院就九十四年八
    月二十六日凌晨案發時，富豪酒店監視器所錄製之光碟畫面
    加以勘驗，亦發現被告乙○○係於富豪酒店大廳內持槍朝上
    方射擊二次，有勘驗筆錄一份在卷可查（見原審法院卷第八
    十九頁），核與被告乙○○自稱，彈匣內有幾顆子彈伊不知
    情，伊拿到槍時子彈是放在彈匣裡面，而彈匣已經裝在手槍
    上了，當天在富豪酒店射擊兩發後就沒有子彈（見原審法院
    卷第二八六頁）等語相符，故被告乙○○寄藏及案發當天射
    擊之子彈確係二顆無誤，其寄藏制式手槍一枝及子彈二顆之
    事實，已堪認定。
二、另訊據上訴人即被告己○○固不否認於八十九年八月二十六
    日凌晨在富豪酒店辦公室取走丁○○所有之黑色背包，並欲
    冒用丁○○之名義持信用卡購買鑽戒，然因故未能得逞之事
    實，惟矢口否認有何強盜之犯意，辯稱，伊當時以為該背包
    係跌坐在辦公室內沙發上之被告戊○○所有，經向被告戊○○確認無誤後才幫戊○○揹起上開背包云云。然查，被告戊○○自富豪酒店地下室包廂內走至一樓大廳之過程中，並未
    攜帶任何背包，且被告戊○○於該店一樓大廳砸物滋事之時
    ，被告己○○均在其身旁觀看及勸阻等情，有原審法院上開
    勘驗筆錄一份及富豪酒店監視錄影翻拍照片六幀附卷可參（
    見原審法院卷第八十七頁至第八十九頁、偵查卷第一六五、
    一六六、一八五頁），而被告己○○亦自承，當時被告戊○○及其他人的背包都是放在富豪酒店的包廂中，當天伊等自
    地下室走到一樓時，伊還扶著被告戊○○，伊確定當時戊○○沒有揹背包，被告戊○○到大廳後，伊看到戊○○踢桌子
    、打人、咆哮，當時其身上亦沒有攜帶背包等語（見原審法
    院卷第一八六、一八八、一八九頁），顯然被告己○○對於
    被告戊○○並未攜帶其背包進入辦公室之事實應係知悉。另
    證人即被告戊○○復於原審法院審理時證稱，伊當天進入辦
    公室不到幾秒鐘就出來了，並未躺在或坐在辦公室內的沙發
    上，依當時雖然有喝酒，但神智並非不清醒，被告己○○沒
    有與伊講話或問伊事情等語（見原審法院卷第二三六、二三
    七頁），又參之被告己○○於取走黑色背包離去後，旋將背
    包內之皮夾取出，非但冒用丁○○之名義盜刷信用卡，復將
    該背包內之四十八萬餘元現金花用殆盡，益證被告己○○確
    係基於為自己不法所有之意圖而取走丁○○之上開背包。至
    於被告己○○雖係利用綽號「國民黨」之人毀壞門扇之便進
    入辦公室內取走丁○○之背包，然並無證據證明被告己○○
    就「國民黨」毀壞辦公室之門進入竊取電腦主機之行為有犯
    意聯絡、行為分擔（詳如下述），是其上開竊行尚無構成加
    重竊盜罪之餘地，併予敘明。
三、又被告己○○冒用被害人丁○○之名義，持丁○○所有之花
    旗銀行、荷蘭銀行及日盛銀行信用卡至臺北市中山區○○○
    路三○七號富豪珠寶店欲刷卡購買價值二十萬元之鑽石戒指
    一只，惟因富豪珠寶店負責人郭玫君以上開三張信用卡與銀
    行連線後，均無法取得信用卡授權碼，經上開銀行人員以電
    話向被告己○○核對資料後認為有異而均拒絕交易等情，業
    經被告己○○於檢察官偵查時及原審法院審理時自白不諱（
    見偵查卷第二一八頁、原審法院卷第六十五頁、第六十七頁
    背面），其於本院審理時自供承不諱，核與證人郭玫君於檢
    察官訊問時稱，被告己○○在九十四年八月二十六日凌晨二
    、三點時進入伊之珠寶店說要買戒指，但拿出的信用卡刷了
    幾張刷不出來，信用卡中心有跟被告己○○核對電話，但被
    告己○○也講不出來，所以刷卡單也沒出來等語（見偵查卷
    第二一七頁）相符，又證人丁○○亦證稱，當時伊之背包內
    有現金四十八萬餘元、支票、國民身分證、照片及信用卡等
    物，信用卡有查到被盜刷，但沒有過，伊事後問被告己○○
    背包內之現金是否還在，被告己○○答稱已經沒有了等語（
    見原審法院卷第二四四頁、第二四七頁），被告己○○亦自
    承背包內之現金均被伊花用殆盡等語（見偵查卷第二四八頁
    ），是被告己○○竊取被害人丁○○之背包，並冒名持其信
    用卡盜刷而詐欺未遂之犯行，均堪認定。至於被告己○○聲
    請原審及本院勘驗其遭查獲時為警方扣案的行動電話內所記
    載之文字及拍攝之照片，以證明案發當天其係為警方到富豪
    酒店蒐證部分，因其所聲請調查證據之待證事實與本案事實
    並無關連，亦即，縱算被告己○○當天至現場之目的確實係
    為警方蒐證，亦與其上開竊盜與詐欺取財未遂犯行無涉，是
    本院認為其調查證據之聲請為無必要，應予駁回，併此敘明
    。
四、查扣案之制式手槍及該槍所擊發之制式子彈，分別係屬槍砲
    彈藥刀械管制條例第四條第一項第一款、第二款之槍砲、彈
    藥，依同條例第五條之規定，非經中央主管機關，不得製造
    、販賣、運輸、轉讓、出租、出借、持有、寄藏及陳列。是
    核被告乙○○所為，係犯槍砲彈藥刀械管制條例第七條第四
    項之未經許可寄藏手槍罪及同條例第十二條第四項之未經許
    可寄藏子彈罪。公訴人雖認被告乙○○係犯同條項之未經許
    可持有手槍、子彈罪，惟被告係受姓名年籍不詳，綽號「大
    奧迪」成年男子之託，寄藏前開槍、彈之事實，業據其供明
    在卷，是與單純之「持有」不同，惟被告持有槍彈之行為乃
    其「寄藏」之當然結果，法律上亦僅就「寄藏」行為作包括
    之評價，而不另論以持有之罪（最高法院七十四年台上字第
    三四○○號判例意旨參照）。又該寄藏行為，其寄藏之繼續
    ，乃屬行為之繼續，而非狀態繼續，若犯罪行為繼續實施中
    ，其間法律縱有變更，但其行為既繼續實施至新法施行以後
    ，自無行為後法律變更之可言；換言之，被告一經受寄代藏
    其犯罪即已成立，但其行為之完結仍須繼續至寄藏行為終了
    時止（最高法院九十年度台非字第二一號判決參照），是本
    案被告乙○○之寄藏行為，仍持續至九十四年八月二十八日
    其主動到案說明，並將上開槍、彈交付警方扣案為止，故槍
    砲彈藥刀械管制條例雖於九十四年一月二十六日修正公布，
    並自同年一月二十八日生效，惟被告犯行係至九十四年八月
    二十八日止，自應適用其行為終了時，即現行之槍砲彈藥刀
    械管制條例規定加以處罰，尚無新舊法比較的問題，併此敘
    明。又被告乙○○以一個寄藏制式手槍及子彈之行為，同時
    觸犯上開二罪名，應依刑法第五十五條規定，從罪刑較重之
    未經許可寄藏手槍罪論處斷。次查，被告乙○○曾於九十年
    間因偽造文書案件，經臺灣桃園地方法院以九十年訴字第四
    六八號判決處有期徒刑七月確定，嗣入監服刑，於九十一年
    六月一日執行完畢等情，有本院被告前案紀錄表一份在卷可
    稽，其於五年以內再犯本案有期徒刑以上之罪，為累犯，應
    依刑法第四十七條規定加重其刑。
五、被告己○○取走丁○○背包之行為，稽之上開說明，應係犯
    刑法第320條第1項之普通竊盜罪（不成立強盜罪之理由詳七
    所述）。起訴書雖未敘及被告此部分竊盜行為，惟公訴人於
    原審論告時認此部分被告涉犯強盜罪（公訴人於原審95年2
    月7日審理時以言詞表示，詳原審卷第187頁），顯係已經提
    起公訴。本件被告取丁○○背包之基本事實，無論係基於竊
    盜犯意或強盜犯意，均屬相同，依證據所示，被告係基於竊
    盜之犯意為之，自應變更檢察官之起訴法條為竊盜罪，附此
    敘明。其盜刷丁○○信用卡詐財未遂，係犯刑法第339條第3
    項、第1項之詐欺取財未遂罪。並依刑法第25條第2項之規定
    ，按既遂犯之刑減輕之。其先後三次冒用丁○○名義盜刷信
    用卡之詐欺取財未遂行為，均時間密接，且均係為達同一消
    費之目的，在客觀上可認為接續之一行為，為接續犯而論以
    一罪。而被告己○○所犯上開竊盜及詐欺取財未遂二罪間，
    有方法目的之牽連關係，應從一重之詐欺未遂罪處斷。被告
    己○○有事實欄所載前科及執行情形，此有本院被告前案紀
    錄表乙份在卷可稽，其於五年內再犯本罪，為累犯，應依法
    加重其刑。
六、原審因而予被告乙○○、己○○論罪科刑，固非無見。惟查
    被告二人行為後，刑法第42條第2項有關易服勞役、刑法第4
    1條第1項有關易科罰金之規定，均經於95年7月1日修正公布
    施行，修正後之刑法第42條第3項易服勞役及41條第1項易罰
    金之折算標準，均以新台幣1千元、2千元、3千元折算一日
    ，修正後刑法第42條第3項易服勞役之折算標準有利於被告
    乙○○，自應適用修正後之刑法第42條第3項之規定，諭知
    易服勞役之折算標準。檢察官就被告乙○○寄藏槍彈部分提
    起上訴，未具理由，核固無理由，被告乙○○上訴，認其事
    後主動交出槍枝，原判決此部分量刑過重，核亦無理由，惟
    原判決此部分既有可議，自應由本院將之撤銷改判。原判決
    就己○○詐欺部分，未於理由欄內說明依未遂犯減輕其刑之
    旨，且未於論結欄引用刑法第26條第1項前段（修正後為25
    條第2項）及第41條第1項之規定；就己○○竊盜部分未為變
    更法條，自有未洽；而被告取走被害人丁○○背包之行為，
    原判決既已認定成立竊盜罪，復又諭知此部分強盜行為不另
    為無罪之諭知，理由顯相矛盾，自有可議。被告己○○就竊
    盜及詐欺未遂部分提起上訴，否認有竊盜犯意，核無理由。
    檢察官就被告竊盜部分上訴，認此部分仍應成立加重強盜罪
    ，稽之上開說明，核亦無理由。惟原判決此部分既有可議，
    自應由本院將之撤銷改判。爰審酌被告乙○○前有重利、妨
    害家庭、賭博等前科，素行不佳，仍不知謹慎自持，明知受
    人寄藏制式手槍及子彈係非法行為，仍允予寄藏，嚴重危害
    社會治安，且其寄藏期間非短，及所寄藏之手槍、子彈數量
    不多，犯後能承認犯行，態度尚佳等一切情狀，量處有期徒
    刑伍年拾月。並就併科罰金部分，依刑法第2條第1項從輕之
    規定，依修正後刑法第42條第3項之規定，諭知易服勞役折
    算標準以新台幣壹仟元折算一日。扣案之克羅埃西亞製ＨＳ
    二○○○型口徑九釐米制式半自動手槍一枝（含彈匣一個，
    槍枝管制編號：0000000000號）為違禁物，應依
    刑法第三十八條第一項第一款規定宣告沒收。另被告乙○○
    所寄藏之制式子彈二顆均已於案發當日在富豪酒店擊發完畢
    ，喪失子彈之效用，已非違禁物，故不予諭知沒收，附此敘
    明。爰審酌被告己○○為累犯，復有事實欄所載多項前科，
    現仍在執行中，素行不良，暨其犯罪之動機及至今尚未與被
    害人丁○○和解賠償其損害，惟已就詐欺未遂犯行坦白承認
    等一切情狀，量處有期徒刑陸月，並依刑法第2條第1項前段
    從輕從舊之規定，依行為時刑法第41條第1項之規定，諭知
    易科罰金之折算標準以銀元佰元（即新台幣玖佰元）折算
    壹日。被告乙○○、己○○行為後，刑法第55條牽連犯之規
    定，業經於95年7月1日修正刪除，此項修正不利被告二人，
    依刑法第2條第1項前段規定，自仍應適用行為時之刑法第55
    條有關牽連犯之規定，應予敘明。
七、公訴意旨另以：被告己○○與被告乙○○、戊○○、綽號「
    國民黨」之男子等人共同基於強盜犯意，於九十四年八月二
    十六日凌晨二時許在富豪酒店藉故茲事後，為免富豪酒店員
    工持監視器錄影畫面向警方報案，遂由被告乙○○以上開槍
    枝指向被害人丁○○稱：「這條你要扛嗎？」等語，致丁○○等人不能抗拒，並強行將該酒店辦公室內之電腦主機拆下
    搬走。因認己○○另涉刑法第330條之加重強盜罪嫌云云。
    經查：
  (一)按犯罪事實應依證據認定之，無證據不得認定犯罪事實；不
    能證明被告犯罪者，應諭知無罪之判決，刑事訴訟法第一百
    五十四條第二項、第三百零一條第一項分別定有明文。又認
    定犯罪事實所憑之證據，雖不以直接證據為限，間接證據亦
    包括在內，然而無論直接證據或間接證據，其為訴訟上之證
    明，須於通常一般之人均不致有所懷疑，而得確信其為真實
    之程度者，始得據為有罪之認定，倘其證明尚未達到此一程
    度，而有合理之懷疑存在而無從使事實審法院得有罪之確信
    時，即應由法院為諭知被告無罪之判決（最高法院七十六年
    台上字第四九八六號判例參照）。而強盜罪之所謂「不能抗
    拒」，係指行為人所為之強暴、脅迫等不法行為，就當時之
    具體事實，予以客觀之判斷，足使被害人身體上或精神上達
    於不能或顯難抗拒之程度而言（最高法院九十一年度台上字
    第二九○號判決參照）。
  (二)公訴意旨認被告己○○另涉犯加重強盜罪嫌，無非係以證人
    丁○○於檢察官偵訊時之指訴，及富豪酒店大廳之監視錄影
    畫面翻拍照片及扣案電腦主機為據，惟查，證人丁○○於原
    審法院審理時證稱，店裡的員工因為有人在店裡開槍，所以
    都嚇跑了，都往二樓及後門方向躲避，伊不知道有人開槍，
    所以推門進入大廳，當時被告乙○○用槍指著伊一、二秒，
    被打後約五、六秒時，有一個胖胖的人過來護著伊，當時雖
    然心裡害怕，但是行動上算是自由，沒有人叫伊不准離開那
    邊等語（見原審法院卷第二四二頁、第二四三頁、第二四九
    頁），另參之富豪酒店之大廳監視錄影光碟，錄影時間二分
    四十九秒至五十三秒時，證人丁○○於進入酒店大廳後，被
    告乙○○即以槍指向丁○○，並與被告戊○○一起毆打丁○○，然隨即為被告己○○及案外人林建昇阻止，嗣於錄影時
    間三分二十秒時，被告己○○與乙○○一起走至大門口，而
    證人丁○○則與案外人林建昇在畫面右下角討論事情，丁○○還拿自己之行動電話講話，從己○○進來大廳到離開大廳
    之期間，未見有人控制丁○○之行動等情，業經原審法院勘
    驗無誤（見原審法院卷第二三三頁），顯然證人丁○○當時
    無論身體上或精神上，均尚未達於不能或難以抗拒之程度。
  (三)證人丁○○雖於檢察官偵查時陳稱，他們要進去辦公室搬電
    腦，但因為槍一拿出來，我們很害怕，店裡的人能躲就躲，
    沒有人敢去制止等語（見偵查卷第二五五頁），惟對照其於
    原審法院審理時證稱，伊當時不曉得有人去辦公室搬電腦主
    機，在大廳裡也沒看到有人拿電腦主機進來，伊係在中山分
    局三組看監視錄影帶時才知道電腦主機被拿走，至於伊背包
    被拿走一事，當時也沒有注意到什麼東西不見了，也是看到
    監視錄影畫面才知道的等語（見原審法院卷第二四二頁、第
    二四五頁），可見證人丁○○當日於酒店大廳期間尚不知有
    人要去辦公室搬電腦主機及取走背包，自無所謂不敢去辦公
    室制止等情事，其於檢察官訊問時所為之證詞，應係對於何
    時知悉電腦主機被搬走之時間點有所混淆而為之，尚難採信
    。故被告己○○至辦公室揹取證人丁○○背包之行為，與強
    盜罪之構成要件尚有未符。
  (四)又綽號「國民黨」之人於被告乙○○、戊○○在酒店大廳滋
    事後，隨即自酒店大門往辦公室方向前進，並自其內將富豪
    酒店所有之電腦主機搬走等情，亦經原審法院勘驗前該錄影
    光碟之內容並製成筆錄附卷可參，觀之當時監視器所拍攝之
    畫面，錄影時間三分五十秒時，「國民黨」在酒店門口搶被
    告乙○○之手槍，被告己○○則在一旁勸阻，四分零三秒時
    ，「國民黨」與被告己○○往辦公室方向前進，四分三十一
    秒，被告己○○自辦公室門口走出，左肩揹著一只背包，四
    分三十二秒，「國民黨」右手搬電腦主機從被告己○○身後
    走出辦公室門口等情（見原審法院卷第八十八頁），被告己○○與「國民黨」於該時段確有一起行動之事實，惟監視器
    之畫面所及範圍與辦公室門口尚有相當距離，無法端以錄影
    光碟內容判斷上開二人是否一同進出富豪酒店之辦公室。又
    查，進入辦公室將電腦主機取走應係「國民黨」一人即可獨
    力完成，本無需他人協助，而被告己○○當時並不認識被告
    乙○○，與被告戊○○間亦非熟識，其當日於富豪酒店大廳
    中亦僅係勸阻被告乙○○、戊○○毆打證人丁○○，尚無任
    何違法情事，故難認被告己○○存在與「國民黨」共同竊取
    電腦主機之動機，亦無從以此認定被告己○○與「國民黨」
    間有竊盜之犯意聯絡，而為對被告己○○不利之認定。且遍
    查全卷，均無證據可證明被告己○○有何協助「國民黨」搬
    取電腦主機等行為分擔之事實，是破壞辦公室之門扇後進入
    竊取電腦主機行為部分，應係綽號「國民黨」之人單獨起意
    而為之，與被告己○○並無共同正犯之關係。
  (五)從而，被告己○○關於此部分之辯解，尚非不可採信，復不
    符合強盜罪之法定構成要件，應不成立加重強盜罪。惟公訴
    人認被告己○○此部分行為與上開被告己○○以被害人丁○○之信用卡詐欺未遂之有罪部分，有牽連犯之裁判上一罪之
    關係，爰不另為無罪之諭知。原判決就己○○涉犯搬電腦主
    機強盜部分，不另為無罪之判決，核無不合。檢察官上訴認
    被告與「國民黨」同往主機房移動，且已聽聞「國民黨」要
    搬走主機，其與「國民黨」顯有犯意之聯絡，且酒店內之人
    員因乙○○開槍，在精神上不能或顯難抗拒，被告共犯加重
    強盜罪之情甚明等語，指摘原判決此部分不當。查「國民黨
    」其人臨時起意搬電腦主機，被告未加阻止，難認其有何犯
    意之聯絡，且乙○○開槍意在警告酒店，並非在於搶劫。檢
    察官此部分上訴，核無理由，應該駁回。
貳、無罪部分：
一、公訴意旨略以：被告乙○○、戊○○及己○○、「國民黨」
    等人於九十四年八月二十六日凌晨二時許在富豪酒店藉故茲
    事後，為免富豪酒店員工持監視器錄影畫面向警方報案，遂
    意圖為自己不法之所有，共同基於強盜之犯意聯絡，由被告
    乙○○以上開槍枝指向被害人丁○○稱：「這條你要扛嗎？
    」等語，致丁○○等人不能抗拒，並強行將該酒店辦公室內
    之電腦主機拆下搬走，因認被告乙○○、戊○○均另涉刑法
    第三百三十條之加重強盜罪嫌云云。
二、按犯罪事實應依證據認定之，無證據不得認定犯罪事實；不
    能證明被告犯罪者，應諭知無罪之判決，刑事訴訟法第一百
    五十四條第二項、第三百零一條第一項分別定有明文。又事
    實之認定，應憑證據，如未能發現相當證據，或證據不足以
    證明，自不能以推測或擬制之方法，以為裁判基礎（最高法
    院四十年台上字第八六號判例參照）。且認定犯罪事實所憑
    之證據，雖不以直接證據為限，間接證據亦包括在內，然而
    無論直接證據或間接證據，其為訴訟上之證明，須於通常一
    般之人均不致有所懷疑，而得確信其為真實之程度者，始得
    據為有罪之認定，倘其證明尚未達到此一程度，而有合理之
    懷疑存在而無從使事實審法院得有罪之確信時，即應由法院
    為諭知被告無罪之判決（最高法院七十六年台上字第四九八
    六號判例參照）。
三、訊據被告乙○○、戊○○均堅決否認有何加重強盜行為，被
    告乙○○辯稱，當時並不知道有人拿走電腦主機一事，是伊
    走出酒店約十間房屋距離之後，才有人拿電腦主機給伊，說
    裏面有監視畫面，伊才拿回去等語（見原審法院卷第三十六
    背面及第三十八頁背面）；被告戊○○則辯稱，伊不知有人
    要搬電腦主機，伊看到有人進去辦公室，就跟著進去，是「
    國民黨」自己將電腦主機搬出的等語（見原審法院卷第六十
    五頁、第二○一頁及第二三六頁）。
四、公訴意旨認被告乙○○、戊○○另涉犯加重強盜罪嫌，無非
    係以證人丁○○於檢察官偵訊時之指訴，及富豪酒店大廳之
    監視錄影畫面翻拍照片、扣案電腦主機及丁○○所有之黑色
    背包為據。惟查，綽號「國民黨」之男子於被告乙○○開槍
    、被告戊○○砸桌、打人等行為後，因為認為酒店大廳有監
    視器，所以提議要將辦公室內之電腦主機搬走，當時被告乙○○、戊○○均在大廳內部跟酒店的少爺吵架，「國民黨」
    提議時是在大廳門口，被告乙○○不在場，他是往與辦公室
    不同的方向離去，後來也沒有跟「國民黨」到辦公室等情，
    已經證人即被告己○○於原審法院審理時證述在卷（見原審
    法院卷第一八九頁、第一九三頁），而依現場監視器所拍攝
    之畫面可知，綽號「國民黨」之人與被告己○○由大廳往辦
    公室方向前進之後，過了六秒鐘，被告戊○○始往辦公室方
    向走去，惟隨即於十一秒後回到酒店大廳，「國民黨」則於
    被告戊○○進入大廳五秒後手搬電腦主機走出辦公室門口；
    另綽號「國民黨」之人與被告乙○○搶槍之後即往辦公室方
    向走去，被告乙○○則在大廳門口晃了約十餘秒，隨即為一
    群人擋住，無法辨識被告乙○○在何處，過了二十餘秒後，
    被告乙○○進入酒店大廳等情，業經原審法院勘驗無誤（見
    原審法院卷第八十九頁、第二三四頁），核與被告乙○○辯
    稱，伊不知道「國民黨」進去辦公室內搬電腦主機，係「國
    民黨」於停車場將電腦主機抱給伊，說裡面有伊在酒店開槍
    之證據等語，及被告戊○○辯稱，伊看到一群人進去辦公室
    就跟著進去，但沒多久隨即出來，伊不知道「國民黨」搬電
    腦主機要做什麼等語相符，是依公訴人所提出之證據及上開
    勘驗筆錄與證人己○○之證詞，尚無法證明被告乙○○、戊○○與綽號「國民黨」之人有何事前謀議之行為，亦無法證
    明被告乙○○、戊○○於主觀上確與「國民黨」有任何犯意
    之聯絡，此外，亦無從認定被告乙○○、戊○○有何與「國
    民黨」搬取電腦主機行為有行為分擔之事實，則其訴訟上之
    證明尚未達到於通常一般之人均不致有所懷疑為真實之程度
    ，無從使本院對於被告乙○○、戊○○所涉之此部分犯罪得
    有罪之確信，此外又查無其他積極證據足資證明被告乙○○
    、戊○○有何公訴人所指加重強盜犯行，故被告乙○○、戊○○就此部分之犯罪即屬不能證明，揆諸前開法條判例之說
    明，依法自應諭知被告乙○○、戊○○無罪之判決。原判決
    因而為被告乙○○、戊○○此部分無罪之判決，核無不當。
    檢察官就此部分上訴，執上開理由（詳己○○不另為無罪部
    分），核無理由，應該駁回。
、據上論斷，應依刑事訴訟法第369條第1項前段、第364條、
    第368條、第299條第1項前段、第300條，槍砲彈藥刀械管制
    條例第7條第4項、第12條第4項，刑法第第2條第1項、第11
    條前段、第320條第1項、第339條第3項、第1項、第25條第2
    項、第47條、第42條第3項，行為時刑法第41條第1項前段、
    第55條，修正前罰金罰鍰提高標準條例第1條前段、第2條，
    現行法規所定貨幣單位折算新台幣條例第2條，判決如主文
    。
本案經檢察官黃全祿到庭執行職務。
中    華    民    國    95    年    8     月    11    日
                  刑事第十二庭  審判長法  官  陳榮和
                                      法  官  施俊堯
                                      法  官  張正亞
以上正本證明與原本無異。
檢察官如不服本判決，應於收受送達後十日內向本院提出上訴書
狀，其未敘述上訴之理由者並得於提起上訴後十日內向本院補提
理由書（均須按他造當事人之人數附繕本）。
被告乙○○槍砲部分如不服本判決，應於收受送達後十日內向本
院提出上訴書狀，其未敘述上訴之理由者並得於提起上訴後十日
內向本院補提理由書（均須按他造當事人之人數附繕本）。
                                      書記官  劉麗芬
中    華    民    國    95    年    8     月    16    日
附錄：本案論罪科刑法條全文
槍砲彈藥刀械管制條例第7條第4項
未經許可，持有、寄藏或意圖販賣而陳列第 1 項所列槍砲、彈藥
者，處 5 年以上有期徒刑，併科新台幣 1 千萬元以下罰金。
中華民國刑法第339條第1、3項
（普通詐欺罪）
意圖為自己或第三人不法之所有，以詐術使人將本人或第三人之
物交付者，處5年以下有期徒刑、拘役或科或併科1千元以下罰金
。
以前項方法得財產上不法之利益或使第三人得之者，亦同。
前二項之未遂犯罰之。


司法院資訊處製作；財團法人民間司法改革基金會備份。
